【裁判字號】    99,裁,851
【裁判日期】    990422
【裁判案由】    遺產稅
【裁判全文】
最  高  行  政  法  院  裁  定
                                       99年度裁字第851號
上  訴  人  甲○○
訴訟代理人  林昇平
            李佳華
被 上訴 人  財政部臺灣省北區國稅局
代  表  人  乙○○
上列當事人間遺產稅事件，上訴人對於中華民國98年12月10日臺
北高等行政法院98年度訴字第1853號判決，提起上訴，本院裁定
如下：
    主  文
上訴駁回。
上訴審訴訟費用由上訴人負擔。
    理  由
一、按對於高等行政法院判決之上訴，非以其違背法令為理由，
    不得為之，行政訴訟法第242條定有明文。依同法第243條第
    1項規定，判決不適用法規或適用不當者，為違背法令；而
    判決有同條第2項所列各款情形之一者，為當然違背法令。
    是當事人對於高等行政法院判決上訴，如依行政訴訟法第24
    3條第1項規定，以高等行政法院判決有不適用法規或適用不
    當為理由時，其上訴狀或理由書應有具體之指摘，並揭示該
    法規之條項或其內容；若係成文法以外之法則，應揭示該法
    則之旨趣；倘為司法院解釋或本院之判例，則應揭示該判解
    之字號或其內容。如以行政訴訟法第243條第2項所列各款情
    形為理由時，其上訴狀或理由書，應揭示合於該條項各款之
    事實。上訴狀或理由書如未依此項方法表明，或其所表明者
    與上開法條規定不合時，即難認為已對高等行政法院判決之
    違背法令有具體之指摘，其上訴自難認為合法。
二、本件上訴人之父謝桂林於民國83年1月16日死亡，上訴人及
    其他繼承人未依規定辦理遺產稅申報，經被上訴人核定應納
    遺產稅額新臺幣（下同）8,427萬5,800元，並裁處應納稅額
    1倍之罰鍰。嗣追認被繼承人死亡前未償債務扣除額，更正
    核定應納稅額6,899萬9,368元，並處應納稅額1倍之罰鍰。
    上訴人不服，循序提起行政訴訟，經本院97年度判字第41號
    判決將訴願決定及原處分（復查決定）關於生存配偶分配請
    求權、罰鍰及該訴訟費用部分均撤銷。嗣被上訴人重核復查
    決定仍維持原核定，經訴願決定將重核復查決定撤銷。被上
    訴人依財政部撤銷意旨作成98年5月18日北區國稅法二字第
    0980012153號重核復查決定，重行核算按應納稅額2,895萬
    3,884元裁處0.5倍罰鍰計1,447萬6,942元。上訴人就罰鍰部
    分仍不服，循序提起行政訴訟，遭原審判決駁回，乃對原判
    決上訴，主張：依財政部87年8月19日臺財稅第871960445號
    函及財政部74年3月20日臺財稅第13298號函之釋示，漏稅罰
    之核課期間，視其有無故意以詐術或其他不正當方法逃漏稅
    捐，分別為5年或7年，與是否「如期申報」無涉。原審認有
    關罰鍰之核課期間，係準用稅捐稽徵法關於稅捐即該法第21
    條第1項規定，限縮上開函釋為「僅就已申報之案件而言」
    ，認本件罰鍰裁罰期間為7年，有適用法規不當之違背法令
    ，增加上訴人法律外之租稅負擔。又「營業稅」及「遺贈稅
    」均屬稅捐稽徵法規範之稅捐，其罰鍰裁罰期間計算均為稅
    捐稽徵法第49條準用同法第21條之範圍，原審認本院98年度
    判字第156號判決屬「營業稅」案件，不能比附援引，顯有
    適用稅捐稽徵法第2條及第49條不當之違背法令。再者，本
    件被繼承人於83年1月16日死亡，其遺產僅有農地，上訴人
    誤認農地農用不必申報遺產稅；且被上訴人未依遺產及贈與
    稅法第28條規定善盡「通知」及「催報」義務，故應推定上
    訴人無過失，無處罰之該當。況被繼承人83年死亡時，農業
    發展條例規定農業用地是否有作農業使用，應由稽徵機關會
    同相關機關至現場勘查，惟被上訴人延誤至被繼承人死亡6
    年後始查核系爭農地，雖上訴人於91年3月15日取得農地農
    用證明，仍無解上訴人被補稅及處罰鍰，本件充其量只有補
    稅，不應處罰等語，雖以該判決違背法令為由，惟核其上訴
    理由，係就原審取捨證據、認定事實之職權行使，指摘其為
    不當，並就原審已論斷所不採者，復執陳詞再為指摘，暨執
    非本院判例且與本件不同事實之本院98年度判字第156號判
    決（該案為已申報案件）再為爭議，而非具體表明合於不適
    用法規、適用法規不當、或行政訴訟法第243條第2項所列各
    款之情形，難認對原判決之如何違背法令已有具體之指摘。
    依首開規定及說明，應認其上訴為不合法。
三、據上論結，本件上訴為不合法。依行政訴訟法第249條第1項
    前段、第104條、民事訴訟法第95條、第78條，裁定如主文
    。
中    華    民    國    99    年    4     月    22    日
                    最高行政法院第一庭
                        審判長法官  鄭  淑  貞
                              法官  林  茂  權
                              法官  侯  東  昇
                              法官  楊  惠  欽
                              法官  胡  方  新
以  上  正  本  證  明  與  原  本  無  異
中    華    民    國    99    年    4     月    23    日
                              書記官  張  雅  琴


司法院資訊處製作；財團法人民間司法改革基金會備份。
